最高法院刑事判決　　　　　　　　　　　　　　　　八十八年度台非字第一九七號
　　上訴人　最高法院檢察署檢察總長
　　被　告　甲○○
右上訴人因被告違反麻醉藥品管理條例案件，對於台灣高等法院高雄分院中華民國八
十七年二月十日第二審確定判決（八十七年度上易字第一三三號，起訴案號：台灣高
雄地方法院檢察署八十六年度偵字第二一二二六號），認為違法，提起非常上訴，本
院判決如左：
    主  文
原判決及第一審判決均撤銷。
甲○○連續非法吸用化學合成麻醉藥品，處有期徒刑肆月，如易科罰金以參佰元折算
壹日。
扣案沾有安非他命之夾鍊袋貳個、吸管貳支、吸食器壹個均沒收。
    理  由
非常上訴理由稱：「按判決不適用法則或適用不當者為違背法令，又應於審判期日調
查之證據而未予調查者，其判決當然為違背法令，刑事訴訟法第三百七十八條、第三
百七十九條第十款分別定有明文。證據雖已調查而其內容尚未明瞭者，即與未經調查
無異，如遽行判決，仍屬應於審判期日調查之證據未予調查（最高法院三十一年上字
第八十七號判例參照）。又刑法上累犯之成立要件，依刑法第四十七條規定，必須受
有期徒刑之執行完畢，五年以內再犯有期徒刑以上之刑之罪者，始足當之。如二以上
徒刑併執行者，假釋所定最低應執行之期間，合併計算之，且所餘刑期，亦應合併計
算，於該期間內未經撤銷假釋，其未執行之刑，始以已執行論，亦為刑法第七十九條
之一第一項、第三項，第七十九條第一項所明定。本件被告於八十三年十一月間、八
十四年五月間，因違反麻醉藥品管理條例罪及煙毒等罪，分別經判處有期徒刑七月及
定應執行刑三年七月確定，合併徒刑四年二月併執行之，於八十四年七月二十五日發
監執行，於八十六年三月十八日假釋出獄，而其未執行之殘刑，經依刑法第七十九條
之一第三項規定合併計算尚有二年四月三十日，須至八十八年八月十七日始屆滿。惟
被告於假釋期間復犯違反麻醉藥品管理條例之罪，經法務部以八十七年六月十九日法
八十七矯決字第○二○三一二號函准撤銷假釋執行殘刑，有該函及臺灣嘉義監獄八十
七年五月二十七日嘉監教字第二八七九號報告表可稽（附於臺灣高雄地方法院檢察署
八十七年度執更字第二四○五號卷內）。足見被告前犯有期徒刑之罪尚未執行完畢。
又原審於本案調查時，被告復自承有煙毒、麻醉藥品管理條例等前科，更有前科表可
稽。則被告於犯本件之罪時，是否累犯，自有詳予究明之必要，又非不能調查之事項
，原審竟於審判期日未予調查，遽為累犯之認定，致適用法令違誤而顯然於判決有影
響之違背法令。案經確定，爰依刑事訴訟法第四百四十一條、第四百四十三條提起非
常上訴，以資救濟。」等語。
本院按累犯之成立，以前受有期徒刑之執行完畢後，再犯有期徒刑以上之罪為其要件
之一。又二以上徒刑併執行者，其許可假釋所定最低應執行之期間，合併計算之，所
餘未執行之刑，亦應合併計算，刑法第七十九條之一第一項、第三項亦定有明文，準
此，於數罪合併執行之情形，必合併計算所餘刑期內未經撤銷假釋者，其未執行之刑
始以已執行論，而得謂合併之該數罪均已執行完畢。本件被告甲○○前犯違反麻醉藥
品管理條例及煙毒等罪，分經台灣高等法院高雄分院及台灣高雄地方法院判處有期徒
刑七月及三年七月，二罪合併於民國八十四年七月二十五日發監執行，嗣因符合假釋
要件，於八十六年三月十八日假釋出獄，其合併計算未執行之殘刑，經扣除依行刑累
進處遇條例縮短之刑期三十八日後，應於八十八年八月十七日屆滿，有法務部法矯
決字第○二○三一二號函及台灣嘉義監獄嘉監教字第二八七九號報請撤銷假釋報告表
可稽，則被告於八十六年八月七日至同年九月十日間連續犯本件非法吸用化學合成麻
醉藥品（安非他命）罪時，其上開所犯違反麻醉藥品管理條例及煙毒二罪所處有期徒
刑均尚未執行完畢，自不符合累犯之構成要件，雖法務部前函及台灣嘉義監獄上開報
告表係於本件判決確定後製作，而未附於原審卷內，但被告於第一審及原審均已坦認
有煙毒及違反麻醉藥品管理條例前科，卷附台灣高雄地方法院檢察署刑案資料表並已
記載上開案件均已判決確定及發監執行，則被告於犯本件之罪當時，上開二案如何執
行﹖是否已執行完畢﹖即關涉本件被告所為應否成立累犯，而有詳加查明之必要，乃
第一審未詳予查明，竟將合併執行之二罪予以割裂計算，認被告前犯違反麻醉藥品管
理條例罪，所處有期徒刑七月，業經於八十五年十二月二十四日執行完畢而按累犯論
科，原審亦未詳究明白，仍率予維持，自有未合。案經確定，非常上訴意旨執以指摘
，洵有理由，且於被告不利，自應由本院將原判決及第一審判決撤銷，另行判決，以
資救濟。又毒品危害防制條例雖經於八十七年五月二十日公布，安非他命並經該條例
列為第二級毒品管制，但因非常上訴審係代替原審而為判決，自應適用原審判決當時
之法律，不生比較適用之問題，併予明。
據上論結，應依刑事訴訟法第四百四十七條第一項第一款但書、麻醉藥品管理條例第
十三條之一第二項第四款、刑法第十一條前段、第五十六條、第四十一條、第三十八
條第一項第一款、第二款、罰金罰鍰提高標準條例第二條，判決如主文。
中      華      民      國    八十八    年      七      月    二十八    日
                              最高法院刑事第二庭
                                  審判長法官  莊  來  成
                                        法官  呂  潮  澤
                                        法官  謝  俊  雄
                                        法官  白  文  漳
                                        法官  蘇  振  堂
      右正本證明與原本無異
                                              書  記  官
中      華      民      國    八十八    年      八      月      三      日
